【裁判字號】    97,易,3711
【裁判日期】    980522
【裁判案由】    毒品危害防制條例
【裁判全文】
臺灣板橋地方法院刑事判決              97年度易字第3711號
公  訴  人  臺灣板橋地方法院檢察署檢察官
被      告  甲○○
                    （原於臺灣臺中看守所羈押中，現寄押於
                    臺灣臺北看守所）
上列被告因違反毒品危害防制條例案件，經檢察官提起公訴（97
年度毒偵字第9042號），被告就被訴事實為有罪之陳述，經告知
簡式審判程序之旨，並聽取當事人之意見後，本院裁定進行簡式
審判程序，茲判決如下：
    主  文
甲○○施用第二級毒品，累犯，處有期徒刑捌月。
    事實及理由
一、犯罪事實：
(一)甲○○前於民國88年間因施用毒品案件，經本院以88年度毒
    聲字第2138號裁定送觀察、勒戒後，認無繼續施用毒品之傾
    向，於88年4 月15日釋放出所，並經臺灣板橋地方法院檢察
    署檢察官於同日以88年度偵字第2911號為不起訴處分確定。
    另於92年間，因施用毒品案件，經本院以92年度毒聲字第11
    67號裁定送觀察、勒戒後，認無繼續施用毒品之傾向，於92
    年5 月2 日釋放出所，並經臺灣板橋地方法院檢察署檢察官
    於92年5 月5 日以92年度毒偵字第1279號為不起訴處分確定
    。又於93年間因犯施用第二級毒品案件，經本院以93年度簡
    字第4423號簡易判決判處有期徒刑5 月，經提起上訴後，由
    本院合議庭以94年度簡上字第504 號判決撤銷原判決，改判
    處有期徒刑6 月確定；另於94年間因犯持有毒品案件，經本
    院以95年度簡字第374 號簡易判決判處有期徒刑4 月確定；
    復於94年間因犯轉讓第二級毒品案件，經本院以94年度訴字
    第1806號判決判處有期徒刑7 月，經提起上訴後，由臺灣高
    等法院以95年度上訴字第312 號判決駁回上訴確定；上開三
    案之宣告刑，經臺灣高等法院以95年度聲字第706 號裁定定
    應執行有期徒刑1 年4 月確定，嗣於96年2 月20日縮刑期滿
    執行完畢。再於96年間因犯施用第二級毒品案件，經本院以
    97年度簡字第39號簡易判決判處有期徒刑6 月，甫於97 年6
    月9 日以易科罰金執行完畢（於本案均構成累犯）。
(二)詎甲○○仍不知悔改，明知甲基安非他命為毒品危害防制條
    例第2 條第2 項第2 款所規定之第二級毒品，依法不得施用
    、持有，竟基於施用第二級毒品甲基安非他命（起訴書誤載
    為安非他命，應予更正，以下同）之犯意，於97年8 月20日
    晚間8 時許，在其位於臺北縣三重市○○○路156 巷9 號4
    樓住處，以將甲基安非他命放入玻璃球吸食器內以火燒烤吸
    食其生成煙霧方式，施用第二級毒品安非他命乙次。嗣於翌
    （21）日凌晨0 時30分許，在臺北縣三重市○○路○ 段206
    號前為警查獲，並經甲○○同意後採尿送驗，其結果呈安非
    他命類陽性反應，因而查知上情。
(三)案經臺北縣政府警察局三重分局報告臺灣板橋地方法院檢察
    署檢察官偵查起訴，經本院改行簡式審判程序審理。
二、證據：
(一)被告甲○○於警詢及本院訊問、審理時之自白。
(二)臺北縣政府警察局三重分局查獲毒品案件被移送者姓名、代
    碼對照表、台灣檢驗科技股份有限公司97年9 月10日CH/200
    8/80671 號濫用藥物檢驗報告各乙紙。
三、按施用第二級毒品為犯罪行為，毒品危害防制條例第10條定
    有處罰明文。故施用第二級毒品者，依前揭規定本應科以刑
    罰。惟基於刑事政策，對合於一定條件之施用者，則依同條
    例第20條、第23條之規定，施以觀察、勒戒及強制戒治之保
    安處分。又毒品危害防制條例於92年7 月9 日修正公布，自
    93年1 月9 日施行，其中第20條、第23條將施用毒品之刑事
    處遇程序，區分為「初犯」及「五年內再犯」、「五年後再
    犯」。依其立法理由之說明：「初犯」，經觀察、勒戒或強
    制戒治後，應為不起訴處分或不付審理之裁定；經觀察、勒
    戒或強制戒治執行完畢釋放後，「五年內再犯」者，因其再
    犯率甚高，原實施之觀察、勒戒及強制戒治既已無法收其實
    效，爰依法追訴或裁定交付審理。至於經觀察、勒戒或強制
    戒治執行完畢釋放後，「五年後再犯」者，前所實施之觀察
    、勒戒或強制戒治已足以遮斷其施用毒品之毒癮，為期自新
    及協助其斷除毒癮，仍適用「初犯」規定，先經觀察、勒戒
    或強制戒治之程序。從而依修正後之規定，僅限於「初犯」
    及「五年後再犯」二種情形，始應先經觀察、勒戒或強制戒
    治程序。倘被告於五年內已再犯，經依法追訴處罰，縱其第
    三次（或第三次以上）再度施用毒品之時間，在初犯經觀察
    、勒戒或強制戒治執行完畢釋放五年以後，已不合於「五年
    後再犯」之規定，且因已於「五年內再犯」，顯見其再犯率
    甚高，原實施觀察、勒戒或強制戒治，已無法收其實效，即
    應依該條例第十條處罰。至於第三次（或第三次以上）施用
    毒品之時間，是否宜有期間限制？以多久為適宜？則分屬刑
    事政策、專門醫學之範圍，非審判機關所能決定，有待循立
    法途徑解決（最高法院97年第5 次刑事庭會議決定要旨可參
    ）。查被告甲○○有如事實及理由欄一（一）所示之觀察、
    勒戒執行完畢及於該觀察、勒戒執行完畢5 年內再犯施用毒
    品，經本院分別判處罪刑確定等情，有臺灣高等法院被告前
    案紀錄表乙份在卷可稽，被告甲○○既曾於觀察勒戒執行完
    畢釋放後「5 年內再犯」施用毒品犯行，且經法院判處罪刑
    確定，又犯本案施用第二級毒品之犯行，自非屬毒品危害防
    制條第20條第3 項所定「5 年後再犯」之情形。是被告於5
    年後再犯本案施用第二級毒品之罪，事證明確，應依法論科
    。
四、查甲基安非他命係毒品危害防制條例第2 條第2 項第2 款所
    明定之第二級毒品，不得非法持有、施用。核被告甲○○所
    為，係犯毒品危害防制條例第10條第2 項之施用第二級毒品
    罪。又被告施用第二級毒品前、後之持有第二級毒品犯行，
    為其施用之高度行為所吸收，不另論罪。又被告有事實及理
    由欄一（一）所載之犯罪、科刑暨刑之執行完畢紀錄，有前
    開臺灣高等法院被告前案紀錄表乙份在卷可按，其於有期徒
    刑之執行完畢後5 年內，故意再犯本件有期徒刑以上之罪，
    為累犯，應依刑法第47條第1 項規定加重其刑。爰審酌被告
    甲○○曾因施用毒品犯行，經觀察、勒戒之寬典，應知所惕
    勵，當知悉施用毒品之危害及其違法性，且已有多次施用毒
    品之前科，詎其仍因自制力薄弱，並漠視法令禁制，猶再犯
    本案，顯不知悛悔，應嚴予非難，兼衡被告於犯後能坦承犯
    行，而其施用毒品行為於本質上係屬自我戕害行為，反社會
    性之程度應屬較低等一切情狀，量處如主文所示之刑，以資
    懲儆。
據上論斷，應依刑事訴訟法第273 條之1 第1 項、第299 條第1
項前段、第310 條之2 、第454 條第1 項，毒品危害防制條例第
10條第2 項，刑法第11條前段、第47條第1 項，判決如主文。
本案經檢察官吳宗光到庭執行職務。
中    華    民    國    98    年    5     月    22    日
                          刑事第十三庭法官  鄭燕璘
以上正本證明與原本無異。
如不服本判決，應於判決送達後10日內，向本院提出上訴書狀，
且上訴書狀應敘述具體理由，而上訴書狀未敘述上訴理由者，應
於上訴期間（即自收受判決書之翌日起算10日）屆滿後20日內補
提理由書。「切勿逕送上級法院」。
                                    書記官  陳筱惠
中    華    民    國    98    年     5    月    22    日
附錄本案論罪科刑法條全文：
毒品危害防制條例第10條：
施用第一級毒品者，處6 月以上5 年以下有期徒刑。
施用第二級毒品者，處3 年以下有期徒刑。


司法院資訊處製作；財團法人民間司法改革基金會備份。
